臺灣臺南地方法院刑事判決　　　　　　 99年度交易字第241號
公　訴　人　臺灣臺南地方法院檢察署檢察官
被　　　告　林明昌
上列被告因過失傷害案件，經檢察官提起公訴（99年度調偵字第
158 號），本院判決如下：
    主  文
林明昌因過失傷害人，處有期徒刑參月，如易科罰金，以新臺幣
壹仟元折算壹日。
    事  實
一、林明昌原考領有普通小型車駕駛執照，於民國96年1 月5 日
    因肇事遭公路監理機關註銷，嗣未再重新考領普通小型車駕
    駛執照，屬無駕駛執照之人，不得駕駛自用小客車。其於98
    年9 月19日中午12時13分許，駕駛達陽交通器材有限公司（
    以下簡稱達陽公司）所有之車牌號碼6217-TN 號自用小客車
    ，沿臺南市○○區○○路6 段由南往北方向行駛，行經安和
    路6 段與中工二路之交岔路口（Ｔ字路口）時，本應注意車
    輛行駛至交岔路口，其行進應遵守燈光號誌，遇到紅燈應禁
    止通行，不得超越停止線或進入路口，而依當時天候晴、日
    間自然光線、柏油路面乾燥、無缺陷、無障礙物、視距復屬
    良好，並無不能注意之情事，竟疏未注意燈光號誌之指示行
    駛而闖越紅燈，適有王宥靜騎乘車牌號碼MTF-690 號重型機
    車沿中工二路由西往東方向行駛至該交岔路口欲左轉安和路
    6 段時，遭林明昌所駕駛之上開自用小客車撞及，致王宥靜
    人車倒地，受有頭部外傷、腦挫傷出血（兩側前額葉）、顱
    骨骨折併腦震盪、下背部挫傷、臉及四肢多處挫傷等傷害。
    林明昌於肇事後，在未有偵查犯罪職務之機關或公務員發覺
    其為犯罪人前，即向至現場處理本件道路交通事故，尚不知
    肇事者為何人之臺南市政府警察局歸仁分局（即前臺南縣警
    察局歸仁分局）交通事故處理小組警員供承其肇事犯罪，自
    首並接受裁判。
二、案經王宥靜告訴臺南市政府警察局善化分局報告臺灣臺南地
    方法院檢察署檢察官偵查起訴。
    理  由
壹、程序部分：
    按被告以外之人於審判外之陳述，雖不符刑事訴訟法第159
    條之1 至第159 條之4 之規定，而經當事人於審判程序同意
    作為證據，法院審酌該言詞陳述或書面陳述作成時之情況，
    認為適當者，亦得為證據；當事人、代理人或辯護人於法院
    調查證據時，知有刑事訴訟法第159 條第1 項不得為證據之
    情形，而未於言詞辯論終結前聲明異議者，視為有前項之同
    意，刑事訴訟法第159 條之5 第1 項、第2 項分有明文。經
    查，本判決下列所引用之被告以外之人於審判外之陳述（包
    括書證），檢察官及被告於本院言詞辯論終結前均未聲明異
    議，本院審酌上開證據資料製作時之情況，尚無違法不當及
    證明力明顯過低之瑕疵，亦認為以之作為證據應屬適當，故
    揆諸前開規定，認前揭證據資料有證據能力。
貳、實體部分：
一、訊據被告林明昌固坦承有駕駛車牌號碼6217-TN 號自用小客
    車於上開時、地，與告訴人王宥靜所騎乘之車牌號碼MTF-69
    0 號重型機車發生碰撞，致告訴人受有前揭傷害之事實，惟
    矢口否認有何過失傷害犯行，辯稱：案發時伊駕駛自用小客
    車行經肇事地點時，安和路6 段係黃燈，伊並無闖越紅燈，
    伊並無過失云云。經查：
(一)被告林明昌於98年9 月19日中午12時13分許，駕駛達陽公司
    所有之車牌號碼6217-TN 號自用小客車，沿臺南市○○區○
    ○路6 段由南往北方向行駛，欲通過安和路6 段與中工二路
    之交岔路口（Ｔ字路口），適告訴人王宥靜騎乘車牌號碼MT
    F-690 號重型機車沿中工二路由西往東方向行駛至該交岔路
    口欲左轉安和路6 段，兩車發生碰撞，致告訴人人車倒地，
    受有頭部外傷、腦挫傷出血（兩側前額葉）、顱骨骨折併腦
    震盪、下背部挫傷、臉及四肢多處挫傷之傷害等情，業經被
    告自承在卷，復據告訴人於警詢、偵訊及本院審理時指訴綦
    詳，且有道路交通事故現場圖、道路交通事故調查報告表(
    一) 、( 二) 、肇事現場及車輛損壞照片計8 幀、財團法人
    臺灣基督長老教會新樓醫院出具之診斷證明書3 紙附卷（詳
    警卷第15-17 頁、第25-28 頁、第19頁及臺灣臺南地方法院
    檢察署98年度核交字第4917號偵查卷第9-10頁）可稽，上開
    事實洵堪認定。
(二)被告雖就本件車禍否認有何過失，並以前揭情詞置辯。惟證
    人即告訴人王宥靜於本院審理時結證稱：「我只記得我綠燈
    轉過去，之後一直到第二天我醒來我都完全沒有記憶」、「
    （問：你當時之號誌是否確實係綠燈？）是的，我已經在那
    邊停了一分鐘以上」、「我看到綠燈才啟動」等語（詳本院
    卷第43頁及43頁背面）翔實，且經本院於99年12月20日及10
    0 年1 月10日審理時當庭勘驗前揭路口監視器之轉拷光碟，
    綜合二次勘驗結果略為：「一、畫面開始12:00:00時：有一
    身著黃色上衣之騎士騎乘白色機車停於中工二路之路口停止
    線前。二、畫面12:00:00至26秒時：數十輛行駛於安和路之
    汽、機車陸續穿越交岔路口，該身著黃色上衣之騎士所騎乘
    機車仍停於停止線前。三、畫面顯示12:00:25時：沿安和路
    由南向北行駛之黑色機車開始減速，於12:00:28時停止於斑
    馬線上。四、畫面12:00:27時：該白色機車開始啟動，駛越
    停止線、斑馬線左轉至安和路，並自監視畫面左上方消失。
    五、畫面12:00:28時：有輛白色自小客車沿安和路由南向北
    行駛，在畫面右上方出現，此時其前方同向車道之黑色機車
    已停止於斑馬線上。六、畫面12:00:30時：該白色自小客車
    駛越停止線、斑馬線，超越前方該輛停止於斑馬線之黑色機
    車。七、畫面12:00:31時：該白色自小客車進入路口中央，
    並自監視畫面左上方消失。」等情，有本院99年12月20日及
    100 年1 月10日勘驗筆錄在卷（詳本院卷第35頁及第43頁）
    可稽，而上開白色自小客車及身著黃色上衣之騎士所騎乘之
    機車分別係被告及告訴人所駕駛及騎乘之車輛乙節，復為被
    告及告訴人自承無訛。則依上開勘驗結果，行駛在被告所駕
    駛之自用小客車前方之黑色機車既於12時25秒時開始減速，
    顯見安和路6 段由南向北之燈光號誌業已由綠燈轉換為黃燈
    ，該名黑色機車騎士始會出現減速之動作，而被告駕駛自小
    客車係於12時28秒時始出現在監視畫面，至12時30秒時駛越
    安和路6 段之停止線、斑馬線，可知安和路6 段之燈光號誌
    係於12時25秒至12時30秒間由綠燈轉換為黃燈再轉換為紅燈
    ，故被告駕駛自小客車於12時30秒駛越安和路6 段之停止線
    時，安和路6 段之燈光號誌業已轉變為紅燈乙節，堪可認定
    ，此益徵告訴人前揭證述其行向是綠燈等語可採。是被告辯
    稱其本人於本件事故全無過失云云，要難採信。
(三)復按駕駛人駕駛汽車，應遵守道路交通標誌、標線、號誌之
    指示，並服從交通指揮人員之指揮，道路交通安全規則第90
    條定有明文。被告駕車自應注意上述規定，且本件車禍案發
    當時天候晴、日間自然光線、柏油路面乾燥、無缺陷及障礙
    物、視距復屬良好，有前開道路交通事故調查報告表（一）
    載明可考，據此判斷，客觀上亦無不能注意之情事。被告竟
    疏未注意，闖越紅燈，致其所駕駛之自小客車與告訴人所騎
    乘之機車發生碰撞而肇事，並使告訴人受有前揭傷害，其有
    過失，應無疑義。再被告上開之過失造成告訴人受有前揭傷
    害，被告之過失行為與告訴人上揭傷害間自有相當因果關係
    ，洵堪認定。綜上，被告所辯前情不足採信，本件事證明確
    ，被告犯行堪以認定，應予依法論科。
四、核被告林明昌所為，係犯刑法第284 條第1 項前段之過失傷
    害罪。被告原考領有普通小型車駕駛執照，於96年1 月5 日
    因肇事遭公路監理機關註銷，嗣未再重新考領普通小型車駕
    駛執照，屬無駕駛執照之人，業據被告自承在卷，並有前揭
    證號查詢機車駕駛人1 紙在卷可稽，其無駕駛執照駕車因而
    致告訴人受傷，應依道路交通管理處罰條例第86條第1 項規
    定加重其刑。又被告於肇事後，犯罪未被有偵查權之公務員
    或機關發覺前，即向據報至現場處理之臺南市政府警察局歸
    仁分局交通警察隊車禍處理小組警員表明係肇事車輛駕駛人
    而自首，並坦承犯行乙節，有臺南縣警察局道路交通事故肇
    事人自首情形紀錄表1 紙載明（詳警卷第11頁）可考，被告
    之行為合乎自首之要件，爰依刑法第62條前段之規定減輕其
    刑，另併依刑法第71條第1 項規定先加後減其刑。爰審酌被
    告疏未注意燈光號誌之指示闖越紅燈，其過失程度至為重大
    ，告訴人所受傷勢程度，暨被告於犯後猶未坦認犯行，迄未
    與告訴人達成和解等一切情狀，量處如主文所示之刑，並諭
    知如易科罰金之折算標準，以資懲儆。
據上論斷，應依刑事訴訟法第299 條第1 項前段，道路交通管理
處罰條例第86條第1 項，刑法第284 條第1 項前段、第62條前段
、第41條第1 項前段，刑法施行法第1 條之1 第1 項、第2 項前
段，判決如主文。
本經檢察官吳坤城到庭執行職務。
中    華    民    國   100    年    1     月    25    日
                      交通法庭  法  官  鄭燕璘
以上正本證明與原本無異。
如不服本判決應於收受本判後10日內向本院提出上訴書狀，並應
敘述具體理由。其未敘述上訴理由者，應於上訴期間屆滿後20日
內向本院補提理由書狀（均須按他造當事人之人數附繕本）「切
勿逕送上級法院」。
                                書記官  蔡明峰
中    華    民    國   100    年    1     月    25    日
附錄本案論罪科刑法條全文：
刑法第284條：
因過失傷害人者，處6 月以下有期徒刑、拘役或5 百元以下罰金
，致重傷者，處1 年以下有期徒刑、拘役或5 百元以下罰金。
從事業務之人，因業務上之過失傷害人者，處1 年以下有期徒刑
、拘役或1 千元以下罰金，致重傷者，處3 年以下有期徒刑、拘
役或2 千元以下罰金。